【裁判字號】    89,交聲,577
【裁判日期】    900420
【裁判案由】    交管條例聲異
【裁判全文】
臺灣板橋地方法院交通事件裁定                    八十九年度交聲字第五七七號
    原處分機關  交通部公路局台北區監理所
    異  議  人  甲○○
右列受處分人因違反道路交通管理處罰條例案件，對於交通部公路局台北區監理所八
十九年十一月十五日所為之處分（原處分案號：北監五字第裁四○─0000000
00號）聲明異議，本院裁定如左：
    主  文
原處分撤銷。
甲○○汽車駕駛人，行經有燈光號誌管制之交岔路口闖紅燈，處罰鍰陸佰元，並記違
規點數三點。
        理  由
一、原處分機關係以：異議人即受處分人甲○○於民國八十八年七月二十四日下午一
    時二十二分許，駕駛車牌號碼Ｔ３─○五四九號自小客車，於台北市○○○段闖
    紅燈，因依道路交通管理處罰條例第五十三條規定，處異議人罰鍰新台幣（下同
    ）一千八百元，並規定應於八十八年九月三十日前到案繳納。嗣異議人到期未繳
    納，原處分機關依前條例裁處異議人三千六百元。異議人則辯稱：台北市政府公
    報在基隆、台北縣等地區，無法看到，因此伊無法得知已被開了紅單，此與刑事
    訴訟法第六十條所規定，以適當方法通知之立法目的有違，請求撤銷原處分等語
    。
二、按違反道路交通管理事件之行為人，如認為舉發之事實與違規情形相符，而願意
    自動繳納罰鍰者，得於接獲違反道路交通管理事件通知單後十五日內親自或委託
    他人，持該案舉發違反道路交通管理事件通知單，到達指定應到案處所，不經裁
    決程序，逕依各該條款罰鍰最低額繳納罰鍰。違反道路交通管理事件之被通知人
    ，自應到案之日起逾十日仍未到案接受處理或依規定自動繳納罰鍰者，處理機關
    應依統一裁罰標準，逕行裁決之。處理違反道路交通管理事件，有關文書送達之
    程序，準用民事訴訟法送達之規定。八十九年十二月五日修正前違反道路交通管
    理事件統一裁罰標準及處理細則第四十八條第一項、第四十四條第一項、第五條
    ，分別訂有明文。再按送達由法院書記官交執達員或郵政機關行之。由郵政機關
    行送達者，以郵差為送達人。送達於應受送達人之住居所、事務所或營業所行之
    （即郵務送達）。送達於住居所、事務所或營業所行，不獲會晤應受送達人者，
    得將文書付與有辨別事理能力之同居人或受僱人（即補充送達）。送達不能依前
    二項方式為之者，得將文書寄存送達地之自治或警察機關，並作送達通知書，黏
    貼於應受送達人之住居所、事務所或營業所門首，以為送達（即寄存送達）。應
    受送達人拒絕收領，而無法律上理由者，應將文書置於送達處所，以為送達（即
    留置送達），如有難達留置情事者，準用寄存送達之規定。應為送達之處所不明
    者，得依聲請為公示送達。公示送達應由法院書記官保管應送達之文書，而於法
    院之牌示處黏貼公告，曉示應受送達人得隨時向其領取。除前項規定外，法院應
    命將文書之繕本或節本，登載於公報或新聞紙或用其他方法通知或公告之。公示
    送達，自將公告或通知書黏貼牌示處之日起，其登載於公報或新聞紙者，自最登
    載之日起，經二十日發生效力。民事訴訟法第一百二十四條、第一百三十六條第
    一項、第一百三十七條第一項、第一百三十八條、第一百三十九條、第一百四十
    九條第一項第一款、第一百五十一條、第一百五十二條前段，分別定有明文。是
    有關違反道路交通管理事件之文書送達，依民事訴訟法送達之規定，原則上為郵
    務送達或補充送達，例外為寄存送達、留置送達，應受送達人所在不明時，應為
    公示送達。
三、經查：異議人甲○○於八十八年七月二十四日下午一時二十二分許，駕駛車牌號
    碼Ｔ３─○五四九號自小客車，於台北市○○○段闖紅燈之違規案，異議人對此
    違規事實並未爭執，且有該違規照片影本附卷可參，自堪信異議人確有於上揭時
    地違規闖紅燈一節屬實。惟異議人認該前揭違規通知單公示送達方法有違立法目
    的等語。茲查上揭異議人違規之違反道路交通管理事件通知單，經郵務送達至異
    議人臺北縣中和市○○路○段五二三巷三十八號五樓住處，不明原因退回後，於
    八十八年十一月四日為公示送達，刊登於台北市政府八十八年冬字二五期公報，
    有違反道路交通管理事件通知單、退回回執、台北市政府公報影本各一份附卷可
    稽。是按諸前揭法律規定，該舉發通知單交寄異議人，異議人未收受時，應依法
    為補充送達或寄存送達或留置送達，如應受送達人所在不明時，始可為公示送達
    ，待送達合法後，再依法裁決。惟該舉發通知單經郵務送達後，究係何種原因退
    回（查無此人、遷移不明、查無此人．．．），並未載明，尚不符合公示送達之
    要件，縱有公示送達，亦非法所規定之合法送達，是本件未依前開送達程序合法
    送達，自不得為裁決，從而原處分機關援引道路交通管理處罰條例第五十三條規
    定，裁處異議議人罰鍰三千六百元之處分即屬違法，異議人此部分所辯尚非無據
    。然查異議人之違規行為既屬實，其本件違規行為，應依違反道路交通管理事件
    統一裁罰標準及處理細則第四十八條第一項，依道路交通管理處罰條例第五十三
    條之規定罰鍰最低額，處異議人罰鍰銀元六百元折合新台幣一千八百元，並依同
    條例第六十三條第一項第三款之規定，記違規點數三點，用期適法。
四、據上論結，應依道路交通案件處理辦法第二十條前段，裁定如主文。
中      華      民      國    九十      年      四      月    二十      日
                                      台灣板橋地方法院交通法庭
                                          法  官  陳  秀  
右正本證明與原本無異
如不服本裁定應於送達後五日內向本院提出抗告狀
                                          書記官  藍  淑  芬
中      華      民      國    九十      年      四       月   二十      日


司法院資訊處製作；財團法人民間司法改革基金會備份。
